臺灣屏東地方法院刑事判決
             111年度原訴字第23號
公  訴  人  臺灣屏東地方檢察署檢察官
被      告  呂政華


                    (另案於法務部○○○○○○○○○○○                       執行中)
指定辯護人  本院公設辯護人謝弘章
上列被告因違反毒品危害防制條例案件，經檢察官提起公訴（11
1年度偵字第1643號），本院判決如下：
    主  文
呂政華販賣第二級毒品，累犯，處有期徒刑伍年肆月。未扣案蘋
果牌手機壹支沒收，於全部或一部不能沒收或不宜執行沒收時，
追徵其價額。未扣案之犯罪所得新臺幣貳仟元沒收，於全部或一
部不能沒收或不宜執行沒收時，追徵之。
    事  實
一、呂政華明知甲基安非他命係毒品危害防制條例第2 條第2項
    第2 款之第二級毒品，不得非法持有、販賣，竟意圖營利，
    基於販賣第二級毒品甲基安非他命之犯意，先以其所有之蘋
    果牌手機1支與鄭仁傑聯繫並約定交易地點後，復於民國110
    年3月3日3時許，前往址設屏東縣○○鄉○○巷00號之瑪家鄉公
    所前，販賣第二級毒品甲基安非他命1包予鄭仁傑，並收取
    新臺幣(下同)2,000元之價金而完成交易。嗣因檢、警調查
    王俊峰另案販毒案件(由檢察官另行起訴)，始循線查悉上情
    。
二、案經屏東縣政府警察局內埔分局報告臺灣屏東地方檢察署檢
    察官偵查起訴。
    理  由
壹、證據能力部分
    本判決引用被告以外之人於審判外之陳述，檢察官、被告呂
    政華及其辯護人於本院準備程序時均已明示同意其有證據能
    力（見本院卷第48頁）。本院審酌上開證據資料之作成之情
    況，並無違法取證或其他瑕疵，且與待證事實具有關聯性，
    認為以之作為證據為適當，依刑事訴訟法第159條之5第1項
    規定，均有證據能力。至所引非供述證據，與本案均有關聯
    性，且查無違反法定程序取得之情，依刑事訴訟法第158條
    之4反面解釋，亦有證據能力。
貳、實體部分
一、認定事實所憑之證據及理由：
  ㈠上揭事實，業據被告於本院準備程序及審理時均坦承不諱(見
    本院卷第46頁、第110頁)，核與證人王俊峰、鄭仁傑於警詢
    及偵查中之證述(見警卷第13頁至第28頁、第29頁至第45頁
    、47頁第50頁、偵卷第39頁第41頁、第53頁至第54頁)均大
    致相符，並有電話號碼0000000000號(王俊峰)與電話號碼00
    00000000號(鄭仁傑)、電話號碼0000000000號之通訊監察譯
    文表1份(見警卷第67頁至第71頁)、電話號碼0000000000號
    之通聯調閱查詢單1份(見警卷第85頁)、電話號碼000000000
    0號之通聯調閱查詢單1份(見警卷第87頁)、鄭仁傑之屏東縣
    政府警察局內埔分局瑪家分駐所偵辦毒品案尿液送檢人真實
    姓名代號對照表1份(見警卷第107頁)、鄭仁傑之屏東縣政府
    警察局內埔分局瑪家分駐所偵辦違反毒品危害防制條例案(
    尿液初步檢驗報告單)、檢易快速篩檢試劑書、檢驗照片2張
    (見警卷第109頁至第113頁)、鄭仁傑之正修科技大學超微量
    研究科技中心110年4月6日尿液檢驗報告1份(見警卷第117頁
    )等件在卷可稽，足認被告前揭任意性之自白與事實相符，
    堪以採信。
　㈡又被告於本院準備程序時供稱：那包毒品我是在喝酒的時候
    跟一個叫「阿猴」的人用1,000元買的，然後我用2,000元賣
    出去等語(見本院卷第46頁)，顯見被告於本案有獲利1,000
    元，堪認被告主觀上有營利之意圖甚明。
  ㈢綜上所述，本案事證已臻明確，被告犯行堪以認定，應依法
    論科。
二、論罪科刑：
  ㈠核被告所為，係犯毒品危害防制條例第4 條第2 項之販賣第
    二級毒品罪。被告販賣第二級毒品前意圖販賣而持有第二級
    毒品之低度行為，為其販賣之高度行為所吸收，不另論罪。
  ㈡刑之加重、減輕事由：
  ⒈累犯部分之說明：
    被告前因施用毒品案件，經本院以106年度原簡字第206號判
    決判處有期徒刑2月，已於107年5月28日執畢出監等情，業
    據檢察官敘明於起訴書中，並援引前科表為據，公訴檢察官
    復於審理中補充因同質性犯罪故應依累犯規定加重其刑等語
    （見本院卷第121頁)，堪認檢察官對於被告構成累犯之事實
    ，已有所主張並指出證明方法。本院審酌被告所涉前案雖為
    施用毒品，然與本案均屬違反毒品危害防制條例之案件，且
    其於本案係販賣第二級毒品，除助長毒品流通外，並增加施
    用毒品人口，情節更為嚴重，為助其教化並兼顧社會防衛，
    認為就其本案所犯之罪，尚無因加重最低本刑而生刑罰逾其
    罪責之情，爰依司法院大法官釋字第775號解釋意旨及刑法
    第47條第1項規定，就其本案所犯之罪，加重其刑。
  ⒉毒品危害防制條例第17條第2項、第1項之說明：
  ⑴經查，被告就本案犯行，於警詢、偵查、本院準備程序及審
    理時均自白明確(見警卷第1頁至第12頁、偵卷第35頁至第36
    頁、本院卷第46頁、第110頁)，則就其本案所犯之罪，應依
    毒品危害防制條例第17條第2項規定，減輕其刑。
　⑵至被告供稱其毒品來源為「阿猴」之人，惟迄未查獲乙節，
    有屏東縣政府警察局內埔分局111年8月25日內警偵字第1113
    1836400號函暨所附職務報告1紙可參(見本院卷第95頁至第9
    7頁)，被告及其辯護人對於上開函覆結果亦無意見(見本院
    卷第119頁)，則被告之毒品來源既未經查獲，自無從依毒品
    危害防制條例第17條第1項減輕其刑，附此敘明。  
  ⒊刑法第59條之說明：
    被告之辯護人固為其辯護稱：被告始終坦承犯行，請考量被
    告販毒次屬僅有1次，交易金額2,000元，情節並非重大，而
    依刑法第59條規定酌減其刑等語(見本院卷第121頁)。惟按
    刑法第59條規定犯罪之情狀可憫恕者，得酌減其刑。其所謂
    「犯罪之情狀」，與同法第57條規定科刑時應審酌之一切情
    狀，並非有截然不同之領域，於裁判上酌減其刑時，應就犯
    罪之一切情狀，予以全盤考量，審酌其犯罪有無可憫恕之事
    由（即有無特殊之原因及環境，在客觀上足以引起一般同情
    ，以及宣告法定最低度刑，是否猶嫌過重等），以為判斷（
    最高法院95年度台上字第6157號、98年度台上第3926號判決
    意旨參照）。查被告本案犯行經依累犯及偵審自白規定先加
    後減其刑後，其法定最低度刑，相較於原本10年以上有期徒
    刑，已大幅減輕；又被告本案雖僅販賣1次，然被告於本院
    審理時供稱：我目前還有販毒案件在檢方偵查中，那個案件
    我都認罪，那案我是被起訴販賣5次等語(見本院卷第120頁)
    ，並有卷附臺灣高等法院被告前案紀錄表可參(見本院卷第2
    1頁)，足見被告除本案外，尚有其餘販毒行為，且次數高達
    5次，自難認其本案係偶一為之且情節輕微；復考量被告販
    賣毒品之犯行，對於毒品施用來源之提供有所助益，影響所
    及，非僅他人之生命、身體將可能受其侵害，國家、社會之
    法益亦不能免，為害甚鉅，當非個人一己之生命、身體法益
    所可比擬，故認無在客觀上足以引起一般同情而有情輕法重
    之情形，自無再依刑法第59條規定減輕其刑之餘地，是被告
    之辯護人此部分所主張，尚無可採。
  ⒋因被告本案犯行同時有上開加重（累犯）及減輕事由（即毒
    品危害防制條例第17條第2項），爰依刑法第71條第1項規定
    ，先加後減之，但法定刑為無期徒刑部分，依法不得加重，
    附此敘明。
  ㈢爰以行為人之責任為基礎，審酌被告明知第二級毒品甲基安
    非他命具有成癮性及危害性，為法律所禁止販賣之物，竟為
    牟利而為本案販賣之犯行，所為實非可取；惟念及被告自警
    詢至本院審理時始終坦承犯行，犯後態度尚可，並考量其本
    案販賣之次數僅1次，販賣所得為2,000元，數量及重量非多
    ，顯見尚非專門販毒或中、上游盤商，以及其有多次施用毒
    品之前科(累犯部分不重複評價)，有臺灣高等法院被告前案
    紀錄表可佐，素行不佳，兼衡其犯罪之目的、手段、所得利
    益、對社會所生危害，暨其於本院審理時自陳之智識程度、
    家庭生活、經濟狀況等一切情狀（見本院卷第122頁），量
    處如主文所示之刑，以資懲儆。
三、沒收部分：
  ㈠犯罪所用之物：
  ⒈按刑法第38條第2項規定「供犯罪所用、犯罪預備之物或犯罪
    所生之物，屬於犯罪行為人者，得沒收之。但有特別規定者
    ，依其規定。」就「供犯罪所用之物」係規定「屬於犯罪行
    為人者，得沒收之」，採職權沒收原則。而毒品危害防制條
    例第19條第1項則係規定「犯第4條至第9條、第12條、第13
    條或第14條第1項、第2項之罪者，其供犯罪所用之物，不問
    屬於犯罪行為人與否，均沒收之。」，就「供犯罪所用之物
    」另規定「不問屬於犯罪行為人與否，均沒收之」，改採絕
    對義務沒收原則，顯就「供犯罪所用之物」另設特別規定，
    自應依刑法第38條第2項但書，優先適用毒品危害防制條例
    第19條第1項宣告沒收。
  ⒉查未扣案之蘋果牌手機1支，係被告用以聯繫購毒者即證人鄭
    仁傑，供被告為本案販賣第二級毒品犯行等情，業據被告於
    本院準備程序時供陳明確（見本院卷第47頁），應不問屬於
    被告與否，依毒品危害防制條例第19條第1項、刑法第38條
    第4項規定，宣告沒收之，並於全部或一部不能沒收或不宜
    執行沒收時，追徵其價額。
  ㈡犯罪所得：
    按犯罪所得，屬於犯罪行為人者，沒收之；於全部或一部不
    能沒收或不宜執行沒收時，追徵其價額刑法第38條之1 第1
    項前段、第3 項定有明文。查被告本案販賣甲基安非他命1
    次，並取得價金2,000元，核屬其犯罪所得，雖未扣案，仍
    應宣告沒收，並於全部或一部不能沒收或不宜執行沒收時，
    追徵之。
據上論斷，應依刑事訴訟法第299 條第1 項前段，判決如主文。
本案經檢察官蕭惠予提起公訴，檢察官黃郁如到庭執行職務。
中　　華　　民　　國　  111 　年　　10　　月　 　6　　日
                  刑事第三庭審判長    法  官  莊鎮遠
                                      法  官  曾思薇
                                      法  官  吳昭億
以上正本證明與原本無異。
如不服本判決應於收受判決後20日內向本院提出上訴書狀，並應
敘述具體理由；其未敘述上訴理由者，應於上訴期間屆滿後20日
內向本院補提理由書（均須按他造當事人之人數附繕本）「切勿
逕送上級法院」。
中　　華　　民　　國　　111 　年　　10　　月　 　7 　 日
                                      書記官  許珍滋 
附錄本判決論罪科刑法條：
毒品危害防制條例第4條第2項
製造、運輸、販賣第二級毒品者，處無期徒刑或10年以上有期徒
刑，得併科新臺幣1千5百萬元以下罰金。